【裁判字號】    88,訴,1486
【裁判日期】    890608
【裁判案由】    損害賠償
【裁判全文】
臺灣士林地方法院民事判決  八十八年度訴字第一四八六號
    原      告  乙○○
    被      告  丙○○
    訴訟代理人  姚念林律師
    複 代理 人  許晏賓律師
    被      告  甲○○      住台北市內湖區○○○路○段三０八號一樓
右當事人間請求損害賠償事件，本院判決如左：
    主    文
原告之訴及其假執行之聲請均駁回。
訴訟費用由原告負擔。
    事    實
甲、原告方面：
一、聲明：
  (一)被告應連帶給付原告新台幣（下同）一百二十萬元，及自起訴狀送達之日起至清
    償日止，按法定週年利率百分之六計算之利息。
  (二)原告願供擔保請准宣告假執行。
二、陳述：
  (一)程序部分：
    本件標的買賣，係由被告甲○○所屬凱麗房屋仲介有限公司經紀人任清順介紹，
    並由其代為簽收相關代書及仲介費用共二十一萬五千元，故不論其是否有將前述
    費用如數交付被告甲○○所屬凱麗房屋仲介有限公司，均無礙原告將甲○○同列
    為被告而為請求。
  (二)實體部分：
    1.原告承買被告丙○○母子三人所有座落於台北市內湖區○○○路○段三一二號
      十二樓及十二樓之一之建物及其基地應有部分（下稱「系爭房地」），價金共
      一千九百萬元，並於民國八十七年四月十四日簽訂不動產買賣契約書（下稱「
      系爭買賣契約」）。嗣原告依約給付約四十萬元仲介費、規費及稅費等相關費
      用，詎被告竟藉故刁難，遲不為產權移轉登記，直至近日，仍向鈞院民事庭對
      原告提起「確認買賣關係不存在」之訴，惟受鈞院駁回在案。爰依給付遲延損
      害賠償請求權，訴請被告連帶賠償原告所給付之四十萬元及自契稅完稅日起每
      月五萬元之租金損害八十萬元，合計共一百二十萬元。
    2.對被告陳述之抗辯：
      (1)被告辯稱係因原告無法貸足約定款項始不履行契約，實屬無稽：
        按卷附買賣契約書明訂：買方（原告）倘有貸款不足部分，應於交屋之同時
        （約定貸款撥下後二十一日內）以現金一次給付。況台灣企業銀行忠孝分行
        ，誠已同意如數貸與原告等人，並允諾先撥一千六百萬元（抵押貸款）後，
        再撥三百萬元（信用貸款）之事實，於八十七年七月底已為被告等照會無誤
        。後因刑事關係，始於同年九月初，由原告向該分行聲明撤案。
      (2)本案標的買賣關係仍現實存在：
        查台北市稅捐稽徵處內湖分處，對原告等人開徵八十九年度房屋稅單，足證
        本案買賣關係，確屬存在。縱被告等有解除契約之意思表示，理應協議雙方
        辦理終止，並依約返還原告支付所有款項。
      (3)被告遲延係可歸責於被告之事由：
        退步言之，縱如被告所稱銀行僅同意貸款一千六百萬元，抑或更低，均無礙
        被告等須依約履行。況無論餘額多寡，原告仍得於交屋同時，始以現金一次
        付清，準此，被告等遲延顯係可歸責於被告之事由。
三、證據：提出房屋稅單正本二份、不動產買賣契約書、契稅證明、費用證明等影本
    各乙份，並聲請援用本院八十七年度自字第二０四號刑事案件之證據資料。
乙、被告丙○○方面：
一、聲明：駁回原告之訴。如受不利判決，願供擔保請准宣告免為假執行。
二、陳述：
  (一)原告於八十七年四月十四日承買被告丙○○母子三人所有之系爭房地，價金共一
    千九百萬元，並簽定不動產買賣契約書。原告一再表示，伊在大陸作多項投資，
    資金短期無法匯回台灣，但他與銀行關係良好，可以買受房子全額貸款，用以繳
    納系爭房地價金予被告丙○○，當時約定原告以系爭房地去辦理一千九百萬元貸
    款，若不足部分則付現金予被告丙○○等語（被證一其他約定事項第一項：「乙
    方」於簽約後持本約標的向金融機構借款，貸款金額為新台幣一千九百萬元正，
    作為本約「乙方」支付「甲方」之買賣價款。其中甲方、乙方均屬誤繕，乙方應
    為甲方，甲方應為乙方。此由前後文義觀之自明，豈有乙方即出賣人支付甲方即
    買受人之買賣價款之理？）惟原告先後向美商花旗銀行、新竹企銀東湖分行、慶
    豐銀行士林分行貸款，均或因債信不良或無法提供財力證明而未果。其後雙方同
    意由被告丙○○向花旗銀行貸款一千五百萬元，再將設定義務人變更予原告，原
    告另須補足四百萬元現金給付予被告丙○○，詎原告又無法提出現金，且銀行並
    不同意設定義務人（即債務人）變更予原告，況原告交付予仲介公司之斡旋金五
    十萬元支票（本應轉作購買系爭房地之定金）又退票（有保證責任台北市第五信
    用合作社八十七年九月十六日北市五信儲字第０２６號函檢附退票理由單可稽）
    ，被告丙○○始發覺受騙，爰去函限期儘速辦妥銀行手續，否則終止買賣契約，
    因原告均不理會，被告為免損害擴大，即於八十七年八月四日委託律師發函通知
    其解除系爭買賣契約。
  (二)綜上，本案實因原告債信不良或無法提出財力證明，致多家銀行均不願貸款予伊
    ，致被告丙○○根本無法取得買賣價金，被告丙○○迫於無奈，發覺受騙而解約
    ，被告丙○○於本案並未收受分文，亦無任何可歸責事由，原告請求並無理由。
三、證據：提出系爭不動產買賣契約書影本、台灣士林地方法院八十七年自字第二０
    四號刑事裁定、台灣高等法院八十七年抗字第六八一號刑事裁定影本、存證信函
    、律師函影本各一份，並聲請訊問證人即承辦代書葉嘉麗，另聲請援用本院八十
    七年度自字第二０四號刑事案件之證據資料。
丙：被告甲○○方面：
一、聲明：駁回原告之訴。如受不利判決，願供擔保請准宣告免為假執行。
二、陳述：其為經典房屋仲介聯盟公司明湖店店長，該明湖店係以凱麗房屋仲介有限
    公司加盟經典房屋仲介聯盟，故對外以經典房屋名義營業。該店僅收受原告交付
    之十六萬五千元仲介費，至於另暫收原告二萬元，應係交給代書繳納各種稅、規
    費，至於遲未辦理產權登記，則係肇因於原告。況系爭買賣契約業經被告丙○○
    於八十七年八月四日解除。
三、證據：提出凱麗房屋仲介有限公司營利事業登記證及公司執照影本、台北市政府
    稅捐稽徵處內湖分處八十八年五月廿九日、同年八月卅日北市稽內湖乙字第八八
    ００九九二三００、八八０一六三七一００號函影本各一份，並聲請援用本院八
    十七年度自字第二０四號刑事案件之證據資料。
    理    由
一、本件原告起訴主張：其於八十七年四月十四日與被告丙○○母子三人簽訂系爭買
    賣契約，購買被告丙○○母子三人所有之系爭房地，價金共一千九百萬元，嗣並
    依約給付約四十多萬元仲介費、規費及稅費等相關費用，詎被告竟藉故刁難，遲
    不為產權移轉登記，系爭買賣契約現仍有效存在，爰依給付遲延損害賠償請求權
    ，訴請被告連帶賠償原告所給付之四十萬元及自契稅完稅日起每月五萬元之租金
    損害八十萬元，合計共一百二十萬元云云。
二、被告丙○○則以：原告於簽約時一再表示，伊在大陸作多項投資，資金短期無法
    匯回台灣，但他與銀行關係良好，可以買受房子全額貸款，用以繳納系爭房地價
    金予被告丙○○，當時約定原告以系爭房地去辦理一千九百萬元貸款，若不足部
    分則付現金予被告丙○○，嗣雙方同意由被告丙○○向花旗銀行貸款一千五百萬
    元，再將設定義務人變更予原告，原告另須補足四百萬元現金給付予被告丙○○
    ，詎原告又無法提出現金，且銀行並不同意設定義務人（即債務人）變更予原告
    ，而原告交付予仲介公司本應轉作購買系爭房地之定金之斡旋金五十萬元支票又
    退票，被告丙○○始發覺受騙，乃限期催告原告儘速辦妥銀行手續，否則終止買
    賣契約，因原告均不理會，被告為免損害擴大，即於八十七年八月四日委託律師
    發函通知其解除系爭買賣契約，本件實因原告債信不良或無法提出財力證明，致
    銀行不願貸款予伊，使被告丙○○根本無法取得任何買賣價金，亦無何可歸責事
    由，原告請求並無理由等語；被告甲○○則以：其為經典房屋仲介聯盟公司明湖
    店店長，該明湖店係以凱麗房屋仲介有限公司加盟經典房屋仲介聯盟，故對外以
    經典房屋名義營業，該店僅收受原告交付之十六萬五千元仲介費，至於另暫收原
    告二萬元，應係交給代書繳納各種稅、規費，至遲未辦理產權登記，則係因可歸
    責於原告之事由所致，況系爭買賣契約業經被告丙○○於八十七年八月四日解除
    ，原告請求顯無理由等語，以資抗辯。
三、原告主張其於八十七年四月十四日與被告丙○○母子三人簽訂系爭買賣契約，購
    買被告丙○○母子三人所有之系爭房地，價金共一千九百萬元之事實，已據其提
    出與所述相符之系爭買賣契約書影本為證，並為被告所不爭執，自堪認為真正。
四、按給付有確定期限者，債務人自期限屆滿時起，負遲延責任；又債務人遲延者，
    債權人得請求其賠償因遲延而生之損害，民法第二百二十九條第一項、第二百三
    十一條第一項固分別定有明文。惟按當事人主張有利於己之事實者，就其事實有
    舉證之責任，民事訴訟法第二百七十七條規定甚明。本件原告主張其已給付被告
    丙○○約四十萬元仲介費、規費及稅費等相關費用，而被告遲不為產權移轉登記
    ，且系爭買賣契約現仍有效，乃基於給付遲延損害賠償請求權，訴請被告連帶賠
    償原告所給付之四十萬元及自契稅完稅日起每月五萬元之租金損害八十萬元云云
    。經查：
  (一)被告丙○○否認曾收受原告所給付之任何價款，而依原告所提出之收據及發票內
    容，包括設定及代書費三萬元、仲介服務費十六萬五千元、暫付二萬元（包括印
    花稅二千五百四十六元、規費五千二百九十八元、印花稅二千零三十二元、公證
    費二千零八十二元、代書費七千五百元等），且均係由凱麗房屋仲介有限公司所
    加盟之經典房屋仲介聯盟明湖店之經紀人任清順所簽收，顯然並未包括應給付予
    被告丙○○之系爭房地買賣價金，況被告甲○○亦陳稱上開款項係由其所屬公司
    經紀人任順清所代收，至於原告所繳納予稅捐機關之契稅共十六萬五千零五十二
    元，更非系爭房地之買賣價金甚明，是原告主張其已給付被告丙○○四十萬元云
    云，不足採信。
  (二)縱原告所主張系爭買賣契約現仍有效，且被告丙○○應負給付遲延責任屬實，惟
    因其所繳交之上開款項，原本即屬原告履行系爭買賣契約所給付之費用，原告既
    主張系爭買賣契約仍為有效，上開費用自非屬原告因被告丙○○遲延履行契約所
    受之損害，是原告訴請被告丙○○賠償其支付上開費用之損害云云，洵屬無據。
    至於原告另主張其因被告丙○○遲延履行系爭買賣契約致其受有每月五萬元租金
    之損害共八十萬元云云，為被告所否認，原告復未舉證以實其說，自尚難憑採，
    從而，原告訴請被告丙○○賠償其每月五萬元之租金共八十萬元云云，亦非正當
    。
  (三)按民法第二百三十一條第一項所規定之遲延給付損害賠償請求權，係契約之債權
    人向依約負遲延責任之債務人賠償其因遲延所生損害之請求權，是應以當事人間
    有契約關係為前提。本件系爭買賣契約之當事人為原告及被告丙○○母子三人，
    業如前述，則原告以被告丙○○遲延給付為由，訴請非屬於系爭買賣契約當事人
    之被告甲○○負遲延給付之損害賠償責任，顯於法不合。
五、綜上所述，原告所支付之上開設定費、代書費、仲介服務費、公證費及各種稅費
    、規費等費用既非屬原告因被告丙○○遲延履行契約所受之損害，且無法舉證證
    明其確受有每月五萬元之租金共八十萬元之損害，而被告甲○○亦非系爭買賣契
    約之當事人，從而，原告基於遲延給付之損害賠償請求權，訴請被告二人連帶賠
    償其所給付之四十萬元及自契稅完稅日起每月五萬元之租金損害八十萬元云云，
    為無理由，應予駁回。原告既受敗訴之判決，其假執行之聲請，即失所附麗，應
    併予駁回。
六、本件判決基礎已臻明確，兩造其餘之攻擊防禦方法及訴訟資料經本院斟酌後，核
    與判決不生影響，無一一論述之必要，併予敘明。
據上論結，本件原告之訴為無理由，依民事訴訟法第七十八條，判決如主文。
中      華      民      國    八十九    年      六      月      八      日
                                        臺灣士林地方法院民事第二庭
~B法      官  張國勳
右為正本係照原本作成。
如對本判決上訴須於判決送達後廿日內向本院提出上訴狀。
中      華      民      國    八十九    年      六      月     十五     日
~B法院書記官  李汝婷


司法院資訊處製作；財團法人民間司法改革基金會備份。
